【裁判字號】    97,訴,365
【裁判日期】    971219
【裁判案由】    毒品危害防制條例
【裁判全文】
臺灣臺中地方法院刑事判決               97年度訴字第365號
公  訴  人  臺灣臺中地方法院檢察署檢察官
被      告  己○○
                    （現因另案在臺灣臺中監獄執行中）
選任辯護人  何中慶律師
上列被告因毒品危害防制條例案件，經檢察官提起公訴（96年度
偵字第18747號），本院判決如下：
    主    文
己○○販賣第一級毒品，累犯，處有期徒刑拾伍年貳月，販賣毒
品所得新臺幣壹仟元沒收，如全部或一部不能沒收時，以其財產
抵償之。又販賣第一級毒品，累犯，處有期徒刑拾伍年貳月，販
賣毒品所得新臺幣壹仟元沒收，如全部或一部不能沒收時，以其
財產抵償之。又販賣第一級毒品，累犯，處有期徒刑拾伍年貳月
，販賣毒品所得新臺幣伍佰元沒收，如全部或一部不能沒收時，
以其財產抵償之。應執行有期徒刑拾伍年陸月，販賣毒品所得合
計新臺幣貳仟伍佰元沒收，如全部或一部不能沒收時，以其財產
抵償之。
被訴於民國九十六年四月十二日販賣第一級毒品部分，無罪。
    犯罪事實
一、己○○前曾於民國90年間犯搶奪及竊盜等罪，經本院各判處
    有期徒刑2年、10月確定，並定應執行刑為有期徒刑2年8月
    ，入監服刑後，於92年1月30日假釋出獄；後於假釋期間內
    ，即92年間，又犯竊盜、詐欺及搶奪等罪，而為本院及臺灣
    高等法院臺中分院分別判處有期徒刑8月、5月及1年2月確定
    ，再經本院定應執行刑為有期徒刑2年1月，送監服刑後，與
    上開假釋經撤銷後之殘刑1年又29日接續執行，至95年8月10
    日始因縮短刑期執行完畢而出監。惟其明知海洛因係毒品危
    害防制條例第2條第2項第1款所規定之第一級毒品，不得無
    故持有、販賣，竟分別基於販賣第一級毒品海洛因以營利之
    犯意，實施下列三次販賣海洛因之行為：
    (一)於96年4月10日上午10時30分許，丙○○以其持用之門號
      0000000000號行動電話，與己○○所持用由其姊劉淑芬申
      得之0000000000號行動電話（未扣案）聯繫後，雙方約定
      在台中縣東勢鎮之麥當勞速食店前，由己○○販賣海洛因
      1包給丙○○，得款新臺幣（下同）1千元。
    (二)於96年4月間某日，乙○○以其所持用門號為0000000000
      號之行動電話撥打前開己○○所持用之行動電話，而相約
      在台中縣東勢鎮之東勢高工附近，由己○○販賣海洛因1
      包給乙○○，得款1千元。
    (三)於96年4月10日下午1時許，經甲○○以0000000000號行動
      電話與上述己○○所持用之行動電話聯絡後，相約在台中
      縣東勢鎮之河濱公園附近，己○○販賣海洛因1包給甲○○，所得為5百元。
    嗣因己○○將其持用之門號0000000000號行動電話置於戊○○所駕用懸掛來路不明之牌照A3－6053號之自小客車（引擎
    號碼為A32B12005號、真正牌照號碼為R7－2977號，乃王富
    忠所失竊，戊○○所涉收受贓物罪，另由本院以96年度豐簡
    字第577號判處有期徒刑4月，減為有期徒刑2月確定）內，
    而戊○○則駕駛該部自小客於96年4月14日下午2時5分許，
    行經台中縣東勢鎮○○路597號前為警攔查，經警在該部自
    小客車內扣得海洛因15包、注射針筒4支、藥鏟1支、小分裝
    袋1包，繼由戊○○帶同前往其位在台中縣東勢鎮○○街252
    巷6之12號4樓D室之住處，又扣得海洛因3包、磅秤1台及藥
    鏟1支等物（戊○○所涉施用毒品部分，另由臺灣臺中地方
    法院檢察署以97年度毒偵緝字第78號偵辦中），而於上述調
    查過程中，丙○○、乙○○及甲○○陸續撥打0000000000號
    行動電話欲向己○○購買海洛因，警方接聽後未表明身分，
    而約其等在台中縣警察局東勢分局旁之蔡醫院門口見面，丙○○等人到場後，始查獲上情。
二、案經台中縣警察局東勢分局報請臺灣臺中地方法院檢察署檢
    察官偵查起訴。
    理    由
壹、有罪部分：
  一、證據能力部分：
      下列被告以外之人即證人丙○○、乙○○於偵查中經具結
      後向檢察官所為之陳述，因無顯有不可信之情況，故得為
      證據，先予敘明。
  二、實體部分：
      訊據被告己○○雖不爭執0000000000號行動電話為其姊劉
      淑芬所有，而供其於96年2月之前使用，及警方於查獲戊○○後，因接聽該支行動電話，而陸續約得丙○○等3人
      到場等情節，然矢口否認有何販賣第一級毒品之犯行，辯
      稱其於96年2月間因以該支行動電話向戊○○換取海洛因
      施用，而未再持用該支行動電話，前開戊○○為警查獲後
      所扣得之海洛因等物，也非其所有，不能僅因丙○○等3
      人隨意指認即認其有販賣海洛因之犯行云云。經查：
      (一)警方於攔檢戊○○所駕駛之該部自小客車後，確有在其
        右前座發現行動電話1支，此有當時所拍攝之現場照片2
        張附卷可稽（見警卷第35頁下方及36頁上方之照片）。
        而該支行動電話號碼為0000000000號，於警方調查戊○○時，不斷有鈴聲響起，警方起初未予接聽，後來承辦
        之警員詹捷州開始接聽，有2男稱要找阿章哥，1女稱要
        找哥哥，均表示要調毒品，詹捷州未表明實際身分，而
        約其等在台中縣警察局東勢分局旁之蔡醫院門口見面，
        嗣丙○○、乙○○及甲○○等3人陸續出現，其等經警
        方調查後，均供述電話中所稱阿章哥及哥哥之人即係被
        告，且皆曾向被告購買海洛因等情節，業據證人詹捷州
        到庭結證在卷（見本院卷第169頁－151頁）。又000000
        0000號行動電話為案外人劉淑芬所申得，有遠傳電信股
        份有限公司所檢送之基本資料1紙在卷足明（見核交字
        卷第9頁），及劉淑芬乃被告之姊，該支行動電話即為
        劉淑芬交給被告使用乙節，亦經被告供承可憑。另戊○○不知該支置於車內之0000000000號行動電話係何人持
        用，也未曾使用過，其所使用之行動電話號碼為000000
        0000號，於96年4月14日在東勢分局受調查時，曾聽到
        該支行動電話鈴聲響起，由警員詹捷州接聽，並看到乙○○被帶至東勢分局等情節，則有戊○○於本院結證之
        證詞可參（見本院卷第154頁背面－157頁）。基於上述
        調查之結果，顯見0000000000號行動電話於劉淑芬交付
        被告使用後，一直在被告之持用中；至其辯稱於96年2
        月間因向戊○○換取毒品使用，而將該支行動電話交付
        給戊○○云云，除為戊○○所否認外（見本院卷第156
        頁背面），又乏其他事證可認為真，尚難採信。
      (二)關於前揭犯罪事實欄一之(一)所載被告販賣第一級毒品海
        洛因1包給丙○○，而得款1千元之部分，業經證人丙○○於檢察官訊問及本院審理時結證在卷（見第18747號
        偵查卷第10－11頁、本院卷第167頁背面－168頁），前
        後所言一致，並有0000000000號與0000000000號行動電
        話之通聯紀錄附卷可佐（見核交字卷第13頁），復未見
        其間有何恩怨糾葛，致證人丙○○不惜一再偽證而特意
        誣陷被告，則丙○○所言者自適合資為判斷本件事實之
        基礎，而足認被告確有此部分犯行無誤。
      (三)證人乙○○於檢察官訊問時具結證稱他認識被告，但不
        是很熟，於96年4月間某日，有以其0000000000號行動
        電話撥打被告所持用之0000000000號行動電話，而在台
        中縣東勢鎮之東勢高工附近，向被告購買1千元之海洛
        因，只有買過1次等語（見第18747號偵查卷第11頁）。
        然於本院審理時具結後，否認曾向被告購買毒品，並稱
        上開偵訊時之證詞乃檢察官不讓他講明實情所致（見本
        院卷第168頁背面－170頁），而先後歧異。惟證人乙○○確有於96年4月14日當天撥打0000000000號行動電話
        ，欲向被告購買海洛因，經警員詹捷州約其到場後，於
        警方提供被告之照片令其確認時，在該紙照片旁寫下「
        這是賣毒品給我的」等字，並簽名捺印等事實，業為本
        院審理時令詹捷州與乙○○對質後，由證人詹捷州陳明
        在卷（見本院卷第171頁），且有該紙經乙○○指認之
        被告照片附卷可徵（見警卷第19頁）；其次，乙○○於
        警詢時係稱向被告買過3次海洛因，於上揭偵查中為證
        時更正為只買過1次，此有各該調查筆錄、訊問筆錄附
        卷足認（見警卷第17頁、上開偵查卷第11頁），何有遭
        檢察官阻止敘明實情之事；另一方面，乙○○一再稱他
        與被告不熟（見上開偵查卷第11頁、本院卷第168頁背
        面），被告也從無言其與乙○○之間有何嫌隙，論諸常
        情，乙○○實無動機而無端向檢察官構陷被告涉犯重罪
        。故證人乙○○先後為證時，雖有矛盾，然參諸上情，
        不難索解其偵查中所言者，方屬事實，至於本院之證詞
        ，則顯有迴護被告之意，而無從憑採。
      (四)有關被告曾於前揭犯罪事實欄一之(三)所載時、地販賣海
        洛因1包給甲○○之事實，已為證人甲○○到庭結證無
        誤（見本院卷第163－164頁），並有卷附之通聯紀錄（
        見核交字卷第13頁）足認其證詞為真。而證人甲○○就
        該次交易之金額雖已不復記憶，然亦稱最少是5百元，
        最多是1千元，今被告所得部分既有不明，又難再加以
        確認，則此項疑義之利益即應歸諸被告享有，本院因認
        被告此次販賣海洛因之所得為5百元。
      (五)販賣毒品乃毒品危害防制條例所規定之重罪，且為杜絕
        毒品泛濫，檢、警、調等政府機關嚴加查緝，眾所週知
        ，倘無利可圖，行為人應無一再冒險而與人交易之理。
        又一般司法實務上，除被告自承外，幾難查得行為人實
        際獲利之情形，則其坦承犯行者被論以販賣之重典，矢
        口否認犯行者，反囿於有無得利難以究明而被輕縱，洵
        非事理之平。故除有具體事例可證確未取得任何利潤外
        ，於一般交易之情形，認定販賣之人必有一定利得，應
        不違反經驗法則及論理法則。以之觀諸本案，被告與丙○○、乙○○及甲○○3人間並無特殊情誼，也無其他
        事證可認被告係以從上手所取得之原價而轉售給丙○○
        等人，故被告應係基於營利之犯意，而再三實施前開販
        賣行為。
      (六)綜合上述，本件事證已明，被告販賣第一級毒品等犯行
        ，已足可認定；所辯絕無此等犯行云云，因非實情，本
        院不採。
  三、按海洛因為毒品危害防制條例第2條第2項第1款所規定之
      第一級毒品，故核被告己○○先後3次販賣海洛因給丙○○、乙○○及甲○○等人之行為，均係犯毒品危害防制條
      例第4條第1項之販賣第一級毒品罪；被告各次販賣毒品海
      洛因前所持有之低度行為，應為各次販賣之高度行為所吸
      收，不另論罪。次按，刑法於94年2月2日修正公布，刪除
      第56條所定連續犯之規定，自95年7月1日施行。而基於概
      括犯意連續多次販賣毒品之行為，於刑法修正刪除連續犯
      規定之前，均依連續犯論以一罪。此次刑法第56條修正理
      由之說明謂：「對繼續犯同一罪名之罪者，均適用連續犯
      之規定論處，不無鼓勵犯罪之嫌，亦使國家刑罰權之行使
      發生不合理之現象。」「基於連續犯原為數罪之本質及刑
      罰公平原則之考量，爰刪除有關連續犯之規定」等語，即
      係將本應各自獨立評價之數罪，回歸本來就應賦予複數法
      律效果之原貌。而所謂「集合犯」是指立法者所制定之犯
      罪構成要件中，本就預定有數個同種類之行為將反覆實行
      之犯罪而言，將各自實現犯罪構成要件之多數行為，解釋
      為集合犯，而論以一罪。是以對於集合犯，必須從嚴解釋
      ，以符合立法者之本意。觀諸毒品危害防制條例所定之販
      賣毒品罪之構成要件文義，實無從認定立法者本即預定該
      犯罪之本質，必有數個同種類行為而反覆實行之集合犯行
      ，故販賣毒品罪，難認係集合犯。因此，就刑法修正施行
      後多次販賣毒品之犯行，採一罪一罰，始符合立法本旨（
      最高法院97年度台上字第873號刑事判決要旨參照）。故
      被告先後3次販賣海洛因之犯行，犯意各別，行為互殊，
      應分論併罰。再者，前揭犯罪事實欄所載被告之前案資料
      ，有臺灣高等法院被告前案紀錄表、臺灣臺中地方法院檢
      察署刑案資料查註紀錄表各1份附卷可按，其受徒刑之執
      行完畢後，5年以內故意再犯本件有期徒刑以上之罪，為
      累犯，應依刑法第47條第1項，就其3次所犯之販賣第一級
      毒品罪，除法定刑為死刑、無期徒刑之部分外，均加重其
      刑。惟被告3次犯罪之所得，均不逾千元，合計亦僅2千5
      百元，所生危害遠不及於大量且長期販賣海洛因之盤商，
      若科以最輕之法定本刑無期徒刑，非僅過苛，而在客觀上
      足以引起一般人之同情，且無以與上述危害國人健康最劇
      者有所區隔，爰依刑法第59條所定，就其3次犯行，均酌
      量減輕其刑，並皆先加後減之。爰審酌被告素行不佳，為
      牟私人不法利益，不惜損害他人身體健康，又矢口否認犯
      行，態度不佳，然販賣之數量不多，所得有限，經再考量
      其犯罪之方法、手段、所生危害等一切情狀後，就其所犯
      3罪，分別量處如主文所示之刑，並定其應執行之刑，且
      其3次販賣海洛因之所得合計2千5百元，因無扣案，故應
      依毒品危害防制條例第19條第1項之規定，宣告沒收，如
      全部或一部不能沒收時，以其財產抵償之。至門號為0000
      000000號之行動電話1支，因非被告所有，不予沒收；此
      外，警方查獲戊○○時，雖有在該部自小客車內扣得海洛
      因15包、注射針筒4支、藥鏟1支、小分裝袋1包，復在戊○○位於台中縣東勢鎮○○街252巷6之12號4樓D室之住處
      ，又扣得海洛因3包、磅秤1台及藥鏟1支等物，然因戊○○亦涉嫌施用毒品，尚在檢察官偵辦中（臺灣臺中地方法
      院檢察署97年度毒偵緝字第78號），兼之被告矢口否認犯
      行，故此等扣案物與前述被告3次販賣海洛因之行為間，
      有無關聯，著實不明，自無併予宣告沒收之餘地。
貳、無罪部分：
  一、公訴意旨略以：被告尚有於96年4月12日，在台中縣東勢
      鎮中嵙里之福興橋處，以1包海洛因500元至1000元之價格
      ，販賣給甲○○1次，此部分亦涉有毒品危害防制條例第4
      條第1項之販賣第一級毒品罪嫌。
  二、按犯罪事實應依證據認定之，無證據不得認定犯罪事實；
      又不能證明被告犯罪者，應諭知無罪之判決，刑事訴訟法
      第154條第2項、第301條第1項分別定有明文。次按事實之
      認定，應憑證據，所謂證據，須適於為被告犯罪事實之證
      明者，始得採為斷罪資料，如未能發現相當證據，或證據
      不足以證明，自不能以推測或擬制之方法以為裁判基礎；
      又認定不利於被告之事實，須依積極證據，苟積極證據不
      足為不利於被告事實之認定時，即應為有利於被告之認定
      ，更不必有何有利之證據，最高法院53年台上字第2750號
      、30年上字第816號、40年台上字第86號分別著有判例可
      資參照。
  三、公訴意旨認為被告尚涉此部分販賣第一級毒品之罪嫌，無
      非是以證人甲○○於警詢時之陳述為憑；訊據被告則堅決
      否認於前述時地販賣海洛因給甲○○，辯稱絕無此事。本
      院查，證人甲○○於警詢時之陳述，乃被告以外之人於審
      判外之陳述，且被告方面並不同意作為證據（見本院卷第
      21頁）；又證人甲○○於本院具結後，證稱除有於96年4
      月10日向被告購買海洛因外，並無再向被告購買海洛因（
      見本院卷第165頁），而與上開警詢時之陳述不符；此外
      ，並無事證足認證人甲○○先前於警詢時之陳述具有較可
      信之特別情狀，則依刑事訴訟法第159條之2所定，其警詢
      時之陳述自不得作為證據。從而，公訴人此部分所指，既
      不能證明屬實，即應為被告無罪之判決。
據上論斷，應依刑事訴訟法第299條第1項前段、第301條第1項，
毒品危害防制條例第4條第1項、第19條第1項，刑法第11條前段
、第47條第1項、第59條、第51條第5款，判決如主文。
本案經檢察官丁○○到庭執行職務。
中    華    民    國    97    年    12    月    19    日
                  刑事第十二庭  審判長法  官  莊深淵
                                      法  官  劉邦繡
                                      法  官  蔡建興
以上正本證明與原本無異。
如不服本判決應於收受判決後10日內向本院提出上訴書狀，並應
敘述具體理由；其未敘述上訴理由者，應於上訴期間屆滿後20日
內向本院補提理由書（均須按他造當事人之人數附繕本）「切勿
逕送上級法院」。
                                      書記官  廖碩薇
中    華    民    國    97    年    12    月    19    日
附錄論罪科刑法條
毒品危害防制條例第4條第1項：
製造、運輸、販賣第一級毒品者，處死刑或無期徒刑；處無期徒
刑者，得併科新臺幣一千萬元以下罰金。


司法院資訊處製作；財團法人民間司法改革基金會備份。
